臺灣高等法院臺南分院刑事裁定　　　　　　　九十一年度交抗字第一九號　　 Ｇ
　　　抗　告　人　甲○○○客運股份有限公司
　　　法定代理人　乙　○　○
右抗告人因違反道路交通管理處罰條例案件，不服臺灣雲林地方法院中華民國九十一
年一月三十一日裁定（九十年度交聲字第五三號）提起抗告，本院裁定如左：
      主      文
抗告駁回。
      理      由
一、本件抗告意旨略以：本件駕駛員曾嘉興係於民國八十七年十一月間違規受罰，交
    通部公路局嘉義區監理所雲林監理站卻遲至九十年七月始為違規處分之執行，其
    本身有過失可言。且依個人資料保護法規之規定，若欲查詢駕駛員之違規紀錄，
    需經本人同意，且查詢曠廢時日，不可能隨查隨辦，雇主亦不可能每日查詢，且
    監理機關對於違規事項亦不可能隨時或每日輸入電腦，監理機關既無法掌握及隨
    時提供最新之違規資料，則雇主又要如何完全掌握駕駛員之違規資料。承上可知
    ，以目前之現況，根本無法完全得知駕駛員個人違規資料，對於雇主而言，亦有
    事實上之困難，故原裁定認為抗告人未盡監督之責，似非正確。新修正道路交通
    管理處罰條例第二十一條之一規定之立法意旨，其目的在於課雇主較高之注意義
    務，雇主雖有注意義務，其目的應係課以雇主有隨時注意義務，惟對於駕駛員故
    意隱瞞或造假，或像本件遲延數年未執行，對於雇主並無法掌握，實難認為雇主
    未盡監督之責。為求查明，請命交通部公路局嘉義區監理所雲林監理站提出有關
    曾嘉興違規處分之相關資料，以查明本件曾嘉興違規資料何時輸入電腦列管云云
    。
二、經查：
（一）按「汽車駕駛人駕駛聯結車、大客車、大貨車，有下列情形之一者，汽車所有
      人及駕駛人各處新臺幣四萬元以上八萬元以下罰鍰，並當場禁止該汽車駕駛人
      繼續駕駛及扣留其車輛牌照：．．．七、駕駛執照吊扣期間駕車者。」、「違
      反第一項情形，並吊扣其汽車牌照三個月。」道路交通管理處罰條例第二十一
      條之一第一項第七款、第三項定有明文。本件案外人曾嘉興係受僱於抗告人之
      司機，其駕照於九十年七月九日至同年十月八日吊扣中，仍於九十年九月二十
      日下午一時二十分許，駕駛抗告人所有之車牌號碼ＦＶ－二九九號營業大客車
      ，於民國九十年九月二十日下午一時二十分許，行經國道一號高速公路北向一
      一○公里處時，為國道公路警察局第二警察隊楊梅分隊執行交通勤務之警察攔
      檢，而發現駕駛人曾嘉興於吊扣駕照期間，竟駕駛該營業大客車，乃由警員當
      場取締舉發「駕駛人駕照吊扣期間駕車」之違規，並製舉發違反道路交通管理
      事件通知書，移送交通部公路局嘉義區監理所雲林監理站（下稱雲林監理站）
      依道路交通管理處罰條例第二十一條之一第一項第七款規定，於九十年十一月
      十三日以雲監五字第裁七二─Ｚ00000000號裁決書，裁處抗告人罰鍰
      新臺幣六萬元，並吊扣汽車牌照三個月等事實，為抗告人所不爭執，復有上開
      違反道路交通管理事件通知書及裁決書各一件在卷可稽（原審卷五、十一頁）
      。
（二）次查駕駛人曾嘉興曾於八十七年十一月三日，在彰化縣台十七線，因駕駛Ｓ五
      －○八五五號自小客車闖紅燈之交通違規，經雲林監理站於九十年六月六日，
      裁處罰鍰新臺幣三千六百元，並記違規點數三點，罰鍰到期未繳納，乃於九十
      年七月九日委託案外人黃麗美持駕照前往辦理吊扣三個月等情，亦據證人即雲
      林監理站承辦人員陳啟文於原審到庭結證明確，並有雲監五字第駕裁00－0
      0000號裁決書及捨棄聲明異議切結書各一份在卷可參（原審卷第二七、二
      八、三三、三四頁）。是駕駛人曾嘉興早於抗告人僱用前（抗告人陳稱係於八
      十九年十二月二十日僱用曾嘉興，原審卷二頁），即因交通違規遭監理單位裁
      處罰鍰在案。又抗告人自承於九十年七月中旬間，曾嘉興即口頭向抗告人表示
      其駕駛執照遺失已辦理補發中，可見抗告人對其所受僱之司機隨時查驗其駕駛
      執照情形，則曾嘉興既已向抗告人報告申請補發駕駛執照，抗告人何竟遲至同
      年九月二十日仍未向曾嘉興查驗其駕駛執照是否補發完成，益見抗告人未盡監
      督之責。況關於查詢駕駛人之駕照是否遭吊扣或吊銷，及其違規情形，證人陳
      啟文亦於原審到庭結證稱：監理站可提供與駕駛人相關之人之查詢服務，一般
      客運公司亦應知道有此查詢服務等語（原審卷第二七頁），乃抗告人於僱用駕
      駛人曾嘉興前或本件道路交通管理處罰條例新修正後，當可自行或透過曾員本
      身向監理單位查詢曾員之相關違規紀錄，然抗告人卻未如此為之。是抗告人日
      統公司法定代理人乙○○雖稱監理站未行文讓業者知悉有此查詢之服務云云，
      並不可採；又參以九十年一月十七日新修正公布之道路交通管理處罰條例第二
      十一條之一（自九十年六月一日起施行），其立法意旨係為確保駕駛聯結車、
      大客車、大貨車者符合駕駛資格，並期課以汽車所有人之責任而增訂，本件抗
      告人為專業之運輸業者，對於所僱用之駕駛自應有較高之監督管理義務，並應
      隨時注意查考其駕駛人是否有駕駛遭吊扣之情形；復本件原處分機關係以受處
      分人違反道路交通管理處罰條例第二十一條之一第一項第七款規定裁處罰緩新
      臺幣六萬元，並吊扣汽車牌照三個月，有上開裁決書附卷可按，並非依據同法
      第二十一條第一項第七款規定，是抗告人認裁決書所載之處罰條文為同法第二
      十一條第一項第七款顯有違誤云云，尚有誤會；再者，抗告人雖指出桃園監理
      站處理同類案件之結果為免罰，然證人陳啟文亦已於原審到庭證稱：桃園監理
      站之同類案件已遭交通部公路局來文糾正，並對該免罰之部分予以撤銷等語，
      並有交通部公路局九十年十一月十六日九十路監交字第九○八八四二七號函二
      紙在卷可佐（原審卷三一、三二頁），是該桃園監理站之裁處並非正確，自難
      為相同之援引。
三、綜上所述，原審因認本件抗告人對於駕駛人曾嘉興於駕駛執照吊扣期間駕車之行
    為，難謂無過失可言等情，而為駁回其異議，經核於法尚無不合。抗告意指雖以
    新修正道路交通管理處罰條例第二十一條之一規定之立法意旨，其目的在於課雇
    主較高之注意義務，惟雇主雖有注意義務，其目的應係課以雇主有隨時注意義務
    ，惟對於駕駛員故意隱瞞或造假，或像本件遲延數年未執行，對於雇主並無法掌
    握，或事涉個人資保護法規定，實難認為雇主未盡監督之責云云，仍難謂抗告人
    可免其注意之過失責任，且抗告人亦得徵得當事人書面同意後，據以向公路監理
    機關申請查詢該職業駕駛人之違規情況，對抗告人權益尚無影響，抗告人前揭所
    辯尚非可採。抗告意旨仍執前詞指摘原裁定不當，為無理由，應予駁回其抗告。
四、據上論結，應依道路交通案件處理辦法第二十六條，刑事訴訟法第四百十二條，
    裁定如主文。
中    華    民    國      九十一      年      四      月    三十        日
                                  臺灣高等法院臺南分院刑事第六庭
                                      審判長法官  楊    明    章
                                            法官  顏    基    典
                                            法官  高    明    發
右正本證明與原本無異。
不得抗告。
                                      法院書記官  李    梅    菊
中    華    民    國      九十一      年      五      月      三        日
